【裁判字號】    89,苗簡,635
【裁判日期】    900424
【裁判案由】    確認界址
【裁判全文】
臺灣苗栗地方法院民事簡易判決                    八十九年度苗簡字第六三五號
    原      告  甲○○
    訴訟代理人  邱玉汝律師
    被      告  丁○○  住苗栗.
                丙○○  住苗栗.
                乙○○○  住同.
右當事人間請求確認界址事件，本院判決如左：
    主    文
確認原告所有坐落苗栗縣頭份鎮○○○段第三六七之五二地號土地與被告丁○○所有
坐落同段第三六七之四八地號土地間之界址，為如附圖所示ＣＤ二點之連接線。
確認原告所有坐落苗栗縣頭份鎮○○○段第三六七之七一地號土地與被告丙○○所有
坐落同段第三六七之五０地號土地間之界址，為如附圖所示ＧＨ二點之連接線。
確認原告所有坐落苗栗縣頭份鎮○○○段第三六七之七一地號土地與被告乙○○○所
有坐落同段第三六七之五一地號土地間之界址，為如附圖所示ＧＨ二點之連接線。
訴訟費用由被告各負擔六分之一，餘由原告負擔。
    事實及理由
壹、原告之聲明：如主文所示。
貳、事實摘要：
一、原告方面：原告所有坐落苗栗縣頭份鎮○○○段三六七之五二及三六七之七一地
    號土地分別與被告丁○○所有坐落同段三六七之四八、被告丙○○所有坐落同段
    三六七之五０、被告乙○○○所有坐落同段三六七之五一地號土地相毗鄰。原告
    所有前開三六七之五二地號土地與被告丁○○所有三六七之四八地號土地向來以
    附圖所示之ＡＢ二點連線為界址，並無爭議，然本次由內政部土地測量局實施地
    籍圖重測，重測後界址竟較原界址移動近三公尺，顯然重測後之界址有誤。另原
    告所有坐落同段三六七之七一號土地與被告丙○○所有坐落同段三六七之五０、
    被告乙○○○坐落同段三六七之五一地號土地向來亦以如附圖所示之ＩＪ連線即
    原告所有建物之滴水簷為界址，然此次重測界址亦較原界址移動約二公尺，嗣經
    雙方調處亦無結果，兩造界址已發生爭議，實有確認兩造界址之必要，爰依法請
    求確認兩造前開土地之界址。
二、被告方面：
（一）被告丁○○部分：被告尊重測量人員之專業，兩造間之界址前經頭份地政事務
      所測量在案，應以前頭份地政事務所測量之地籍圖經界線為界址。
（二）被告丙○○、乙○○○部分：被告前均遵循頭份地政事務所測量之界址為界，
      並興建房屋，並無越界情事，被告亦均願以頭份地政事務所測量之地籍圖經界
      線為界址。
參、法院之判斷：
一、原告主張其所有坐落苗栗縣頭份鎮○○○段三六七之五二、三六七之七一地號土
    地分別與被告丁○○所有坐落同段三六七之四八地號、被告丙○○所有坐落同段
    三六七之五０地號、被告乙○○○坐落同段三六七之五一地號土地相毗鄰。兩造
    間之界址前並無爭議，然本次由內政部土地測量局實施地籍圖重測，重測後界址
    竟較原界址移動數公尺，顯然重測後之界址有誤，雙方經調處亦無法達成協議，
    故兩造間顯有界址不明確之爭議等情，業據其提出地籍圖謄本、土地登記謄本、
    現場照片、苗栗縣政府函及調處記錄為證，且為被告所不爭執，自堪信為真實。
    從而，原告請求確認前開土地間之界址，即屬有據，應予准許。
二、經本院依兩造合意囑託頭份地政事務所派員會同到場履勘，並分別就兩造指界位
    置及地籍圖之經界線實施界址之鑑測，依該鑑定之結果顯示，原告所有三六七之
    五二地號與被告丁○○所有三六七之四八地號土地若依原告指界以ＡＢ點連接虛
    線，與被告指界以ＥＦ點連接虛線分別為兩造系爭土地之界址；另原告所有三六
    七之七一地號與被告丙○○、乙○○○所有三六七之五０、三六七之五一地號土
    地各以原告指界之ＩＪ點連接虛線，以被告指界以ＫＬ點連接虛線為兩造前開土
    地之界址，則兩造所有系爭土地之登記簿面積、依兩造指界所計算之面積，及依
    地籍圖所計算之面積各如附圖之面積分析表所載，此有苗栗縣頭份地政事務所土
    地複丈成果圖在卷可憑，是依該鑑定圖所示，如各以原告指界及被告指界計算面
    積，均與依地籍圖經界線所計算之面積略有不符。惟兩造間系爭土地之界址，如
    各以附圖所示之ＣＤ點連接線及ＧＨ點連接線即地籍圖之經界線為界址，則兩造
    所有系爭土地之面積均與依地籍圖計算之面積相符。又本件系爭土地之地籍圖面
    積雖與土地登記簿所載面積均不符，惟據前開複丈成果圖亦載明土地面積應以確
    定之界址點坐標計算為準等語，是則土地登記簿所載之土地面積，係先確定土地
    之界址點或土地長寬等項後再行測算，故土地面積之求出，係以先確定土地之經
    界線為前提，並非先分配土地面積後，再以取足土地面積之可能界線而定其經界
    線。因此，在地籍圖線與土地登記簿所載土地面積不相符合時，若無其他足資證
    明地籍圖線、土地登記簿所載面積係屬錯誤之證據，且亦無其他足資證明相關土
    地經界所在之證據時，則以地籍圖線作為相關土地之經界線，應較為適當。查兩
    造既未提出足資證明系爭土地之地籍圖經界線有何錯誤之證據，且兩造於審理中
    均稱願以頭份地政事務所測量之地籍圖經界線為界址，是本院認原告所有三六七
    之五二地號與被告丁○○所有之三六七之四八地號土地應以如附圖所示之ＣＤ點
    連線，原告所有三六七之七一地號與被告丙○○所有三六七之五０地號、被告乙○○○所有三六七之五一地號土地應以如附圖所示之ＧＨ點連接線即地籍圖之經
    界線為兩造系爭土地間之界址，最能符合兩造之利益，爰定系爭土地間之界址如
    主文第一、二、三項所示。
三、按確認界址之訴，核其性質，兩造本可互換地位，則原告提起本訴雖於法有據，
    然被告之應訴又係法律規定所必然，其進行訴訟自為伸張或防禦權利所必要，應
    由兩造平均分擔該部分之訴訟費用較為公平，爰依職權判決如主文第四項所示。
四、據上論結，本件原告之訴為有理由，依民事訴訟法第四百三十六條第二項、第七
    十八條、第八十一條第二款、第八十五條第一項，判決如主文。
中      華      民      國    九十      年      四      月     二十四   日
                                  臺灣苗栗地方法院苗栗簡易庭
~B法      官  曾明玉
右為正本係照原本作成。
如對本判決上訴，須於判決送達後廿日內向本院提出上訴狀。
~B法院書記官  陳振和
中      華      民      國    九十      年      四      月    二十四    日


司法院資訊處製作；財團法人民間司法改革基金會備份。
